臺灣高等法院臺南分院民事裁定
110年度抗字第208號
抗  告  人  臺南市四維新城BD區國宅社區管理委員會

法定代理人  孫金根  
相  對  人  傅高強  
                      居臺中市○○區○○路0段000號00樓                          之0
上列抗告人因與相對人間聲明異議事件，對於中華民國110年10
月25日臺灣臺南地方法院裁定（110年度事聲字第63號），提起
抗告，本院裁定如下：
    主  文
抗告駁回。
抗告費用由抗告人負擔。
    理  由
一、本件抗告人聲請及抗告意旨略以：相對人為台南市四維新城
    BD區國宅社區（下稱系爭社區）之區分所有權人之一，其區
    分所有建築物門牌號碼為台南市○○街00巷0號2樓（下稱系爭
    建物）。依系爭社區住戶規約第6章第30條之約定，相對人
    有繳交管理費之義務，然相對人自民國109年11月起至110年
    2月止之管理費共計新臺幣4,800元，迄今仍未繳納。相對人
    雖設籍在新北市○○區○○路00巷0號0樓，實際居住在臺中市○○
    區○○路0段000號00樓之0，然本件既係請求相對人繳納系爭
    建物所生管理費用之支付命令事件，自應由債務發生地之臺
    灣臺南地方法院（下稱臺南地院）管轄。原裁定未審酌上情
    ，以無管轄權為由，廢棄該院核發之110年度司促字第17857
    號支付命令（下稱系爭支付命令），顯有違誤，爰提起本件
    抗告，聲明請求廢棄原裁定等語。
二、按支付命令之聲請，專屬債務人為被告時，依民事訴訟法第
    1條、第2條、第6條或第20條規定有管轄權之法院管轄；而
    訴訟，由被告住所地之法院管轄。被告住所地之法院不能行
    使職權者，由其居所地之法院管轄。訴之原因事實發生於被
    告居所地者，亦得由其居所地之法院管轄，民事訴訟法第51
     0條、第1條第1項分別定有明文。又支付命令之聲請，不合
    於同法第508條至第511條之規定者，法院應以裁定駁回之，
    此觀民事訴訟法第513條第1項前段自明。準此，支付命令之
    聲請為專屬管轄，且債權人向無管轄權之法院聲請發支付命
    令時，依民事訴訟法第513條第1項之規定，法院僅得以裁定
    駁回其支付命令之聲請。又依民法第20條第1項之規定，依
    一定事實足認以久住之意思，住於一定之地域者，即為設定
    其住所於該地。顯見我國民法關於住所之設定，兼採主觀主
    義及客觀主義之精神，必須主觀上有久住一定地域之意思，
    客觀上有住於一定地域之事實，該一定之地域始為住所（最
    高法院97年度台抗字第118號裁定要旨參照）。是以住所之
    認定，仍以客觀上有住於一定地域之事實為必要。
三、經查，本件相對人設籍在新北市○○區○○路00巷0號0樓之事實
    ，有相對人戶籍謄本(現戶全戶)在卷可稽（見原審司促卷第
    11頁）。又相對人實際居住在臺中市○○區○○路0段000號00樓
    之0之事實，亦有抗告人於本件聲請支付命令狀及所附存證
    信函相對人之地址均為上開地址附卷可稽（見原審司促卷第
    1、2頁），相對人亦不爭執，堪認為真實。由此可見相對人
    不論依戶籍設籍或實際居住之情形而論，其住、居所顯非在
    系爭建物所在一址。基此，抗告人以相對人為系爭建物所有
    權人，聲請支付命令請求相對人給付積欠之管理費，揆諸前
    揭規定及說明，因相對人住、居所地均非為臺南地院所管轄
    ，即不得為准許之裁定。抗告人雖主張臺南地院為債務發生
    地所在之法院，應有管轄權云云，惟債務發生地並不符合前
    揭民事訴訟法第510條專屬管轄之規定，抗告人據此主張，
    核無理由。
四、綜上，相對人住、居所地均不在臺南地院管轄地區，抗告人
    向臺南地院聲請對相對人核發支付命令，顯然違反專屬管轄
    之規定。從而，抗告人聲請本件支付命令不合於民事訴訟法
    第510條規定，依同法第513條第1項前段規定，不應准許。
    原裁定廢棄系爭支付命令，於法尚無不合。抗告人提起本件
    抗告，指摘原裁定不當，求予廢棄，為無理由，應予駁回。
五、據上論結，本件抗告為無理由，，爰裁定如主文。
中　　華　　民　　國　　110 　年　　12　　月　　21　　日
            民事第四庭          審判長法  官  翁金緞

                                      法  官  黃義成

                                      法  官  洪挺梧
上為正本係照原本作成。
不得再抗告。
中　　華　　民　　國　　110 　年　　12　　月　　21　　日

                                      書記官  蔡曉卿